臺灣基隆地方法院交通事件裁定　　　　 96年度交聲字第210號
移送機關即
原處分機關　交通部公路總局臺北區監理所基隆監理站
聲明異議人
即受處分人　甲○○
上列聲明異議人即受處分人因違反道路交通管理處罰條例案件，
對於交通部公路總局臺北區監理所基隆監理站於中華民國96年6
月20日所為之裁決（原處分案號：基監字第裁42-R00000000號）
，聲明異議，本院裁定如下：
    主  文
原處分撤銷。
甲○○不罰。
    理  由
一、按法院受理交通事件，準用刑事訴訟法之規定，道路交通管
    理處罰條例第89條前段定有明文。次按刑事訴訟法第154 條
    第2 項、第301 條第1 項分別明定「犯罪事實應依證據認定
    之，無證據不得認定犯罪事實」、「不能證明被告犯罪者，
    法院應諭知無罪之判決」。再者，認定犯罪事實所憑之證據
    ，雖不以直接證據為限，間接證據亦包括在內，然而無論直
    接或間接證據，其為訴訟上之證明，須於通常一般之人均不
    致有所懷疑，而得確信其為真實之程度者，始得據為有罪之
    認定，倘其證明尚未達到此一程度，而有合理之懷疑存在以
    致事實審法院無從取得有罪之確信時，即應由法院為諭知被
    告無罪之判決（最高法院76年度台上字第4986號刑事判例意
    旨參照）。
二、原處分意旨略以：基隆市警察局第二分局八斗子派出所（下
    稱舉發機關）員警於民國95年3 月10日晚間8 時25分許，在
    基隆市○○街與北寧路口處，查獲聲明異議人即受處分人甲
    ○○（下稱異議人）騎乘車號K7C-071 號機車，於該交岔路
    所設置之管制燈號紅燈亮起後，未依燈號停止，猶騎乘機車
    前進，有「闖紅燈」之違規行為，乃予以攔停並掣單舉發，
    因異議人未於應到案日期前到案聽候裁決，交通部公路總局
    臺北區監理所基隆監理站（下稱原處分機關）乃於96年6 月
    20日依舉發單位之舉發，以基監字第裁42-R00000000號裁決
    書，裁處異議人罰鍰新臺幣（下同）4,500 元，並依同條例
    第63條第1 項規定，記違規點數3 點等語。
三、聲明異議意旨略以：異議人係臺中縣修平技術學院學生，本
    件員警舉發違規時間係學校開學後之日期，該日異議人在校
    上課，並未返回基隆市，亦無因騎乘機車闖紅燈而遭員警攔
    停舉發之情形，且卷附基隆市警察局舉發違反道路交通管理
    事件通知單上「收受通知聯者簽章」欄內「甲○○」之署名
    亦非其簽署等語。
四、經查：
  (一)異議人係修平技術學院學生，本件經警舉發異議人違規之95
    年3 月10日，異議人確係在址設臺中縣大里市○○路11號之
    修平技術學院內上課之事實，有該校96年8 月7 日修平學字
    第0960004994號函暨附件異議人請假紀錄1 份在卷可憑，是
    被告辯稱其於本件舉發違規日係在校上學等情，並非無稽。
  (二)又本件依據基隆市警察局第二分局96年7 月4 日基警二分五
    字第0960206990號書函之記載，舉發員警雖係當場攔停舉發
    並核對身份，然如前述，異議人辯稱係在臺中縣大里市上課
    等情並非無稽，且本院因承辦刑事案件多年之認知，當今身
    分證件遭冒用之情形頗多，是經警當場攔停之人是否即係異
    議人本人並非無疑。從而本院乃命異議人當庭以直式及橫式
    書寫姓名，快、慢各10次，並將向金融機構函調得確係由異
    議人於開立帳戶時親自所書寫之姓名文件（即臺灣郵政股份
    有限公司郵政存簿儲金立帳申請書及變更帳戶事項卡申請書
    原本計3 紙、基隆市第二信用合作社活期儲蓄存款留存印鑑
    卡原本1 紙、華僑銀行印鑑卡原本1 紙、第一商業銀行印鑑
    卡原件1 紙）（以上文書內異議人親自簽立之「甲○○」筆
    跡編定為乙類筆跡），及卷附基隆市警察局舉發違反道路交
    通管理事件通知單原本1 紙（「收受通知聯者簽章」欄內「
    甲○○」之筆跡編定為甲類筆跡），一併送請法務部調查局
    鑑定結果，認甲類筆跡與乙類筆跡筆畫特徵不同，有該局96
    年12月6 日調科貳字第09600520920 號鑑定書存卷可憑，據
    此足徵異議人辯稱卷附舉發違反道路交通管理事件通知單上
    「收受通知聯者簽章」欄內「甲○○」之署名非其所為等語
    ，即堪予採信。
  (三)綜上證據，異議人於本件舉發違規日既在校上課，且卷附舉
    發違反道路交通管理事件通知單上「收受通知聯者簽章」欄
    內「甲○○」之署名復非異議人所簽署，此外復查無其他積
    極證據足以證明異議人即係本件舉發員警攔停舉發違規之人
    ，依首揭規定及判例意旨，自應為有利異議人之認定，而不
    得遽以處罰。
五、綜上所述，依現存證據及所得採用之調查證據方法，尚不足
    為原處分機關所為前揭違規事實之認定。是原處分機關遽對
    異議人為前開裁決，即難認為允當，異議人之異議為有理由
    ，自應由本院將原處分撤銷，另為受處分人不罰之諭知，以
    資適法。
據上論斷，依道路交通案件處理辦法第20條，裁定如主文。
中　　華　　民　　國　　96　　年　　12　　月　　24　　日
　　　　　　　    交通法庭法　官　  劉桂金
以上正本證明與原本無異。
對於本件裁定如有不服，應於收受送達後5 日內，向本院提出抗
告書狀，敘述抗告之理由，抗告於臺灣高等法院。
中　　華　　民　　國　　96　　年　　12　　月　　24　　日
                          書記官    鄧順生
